【裁判字號】    89,自,737
【裁判日期】    890930
【裁判案由】    毀損
【裁判全文】
臺灣臺北地方法院刑事判決                          八十九年度自字第七三七號
    自  訴  人  乙○○
    被      告  甲○○
    選任辯護人  陳水亮律師
右列被告因毀損案件，經自訴人提起自訴，本院判決如左：
    主      文
甲○○無罪。
    理      由
一、自訴意旨略以：被告甲○○係位於台北市○○路○段一三九號、一四五號惠寶大
    廈管理委員會主任委員，因該大廈重建拆除事宜，不依規定，違法拆除，明知自
    訴人乙○○承租上址一四五號一樓房屋，尚未遷出，屋內尚有家具、裝潢等財物
    ，竟於民國八十九年七月三十日待自訴人外出時，雇工逕行自上層拆除，致土石
    掉落自訴人租住處，嚴重毀損自訴人所有如附表所示之家具設備，因認被告涉犯
    毀損罪嫌。
二、自訴人乙○○係惠寶大樓上址一四五號一樓房屋之承租人，為使用人之一等情，
    業據證人丙○○、楊啟鵬到庭證述明確，是自訴人主張其所有置於房屋內之附表
    所示家具、設備遭被告雇工拆除時毀損，依其指訴內容觀之，為直接被害人，得
    提起本件自訴，先予說明。
三、按犯罪事實應依證據認定之，無證據不得推定其犯罪事實；不能證明被告犯罪者
    ，應諭知無罪之判決，刑事訴訟法第一百五十四條、第三百零一條第一項分別定
    有明文。又自訴人之指訴，係以使被告受刑事訴追為目的，是其陳述是否與事實
    相符，仍應調查其他證據以資審認（最高法院五十二年度台上字第一三００號判
    例參照）；被害人所述被害情形如無瑕疵可指，而就其他方面調查又與事實相符
    ，則其供述始得為判決之基礎（最高法院三十二年度上字第六五七號判例參照）
    。次按行為非出於故意或過失者，不罰；又行為人對於構成犯罪之事實，明知並
    有意使其發生者，為故意，行為人對於構成犯罪之事實，預見其發生而其發生並
    不違反其本意者，以故意論，刑法第十二條第一項、第十三條亦有明文。是故意
    犯之行為人須對於客觀不法構成要件之所有行為情狀有所認識，並有決意實現不
    法構成要件之主觀心態，或有容忍、聽任構成要件該當結果發生之心態，始符合
    該犯罪之主觀構成要件，得為故意犯刑罰法令處罰之對象。刑法第三百五十四條
    毀損罪係故意犯，以行為人明知無正當理由，而故意損壞他人之物品，為其成立
    要件，果欠缺此項毀損故意，則不能以該罪名相繩。
四、自訴人認被告涉犯毀損罪嫌，無非以：被告係惠寶大廈管理委員會主任委員，竟
    未經聲請拆除執照，明知尚有住戶未搬遷完畢，且未完成搬遷費協調，竟違法雇
    工拆除，此據證人丙○○證述明確，並有調解委員會調解筆錄、台北市政府工務
    局建築物罰鍰單影本附卷可證，資為論據。訊據被告堅決否認有前述毀損犯行，
    辯稱：其雖係惠寶大廈管理委員會主任委員，但管理委員會一切作為，均係依大
    樓區分所有權人會議及管理委員會之決議行之，惠寶大樓於七十五年間因地震災
    害致樑柱嚴重受損，業經台北市政府工務局多次命令修復或拆除重建，並於八十
    八年十二月二十日函知執行停止供水供電，命所有住戶撤離；本件管理委員會係
    於八十八年九月二十九日召開區分所有權人會議決議通過拆除重建，經台北市政
    府工務局於八十九年三月八日函請惠寶大樓管理委員會儘速拆除重建，乃發包由
    旭元開發有限公司進行拆除事宜，並由管理委員會進行公告；依建築法第七十八
    條規定，本案屬傾頹或朽壤有危險之虞，須立即拆除之建物，其拆除免拆除執照
    ，是管理委員會之拆除行為均屬合法，無毀損自訴人物品之故意等語。
五、經查：
    (1)本案建物業經大樓區分所有權人決議拆除後重建，且經台北市政府工務局多次
      函請儘速辦理拆除事宜等情，為自訴人及其聲請本院訊問之證人丙○○所不爭
      ，並有台北市政府工務局八十九年六月二十八日北市工建字第八九三一五八八
      六○○號函、八十八年十月二十二日北市工建字第八八三二九八六六○○號函
      、八十八年十一月八日北市工建字第八八三四九九三二○○號函影本附卷可證
      。台北市政府為此並函知惠寶大樓停止使用，且於八十八年十二月二十日起執
      行停止供水供電措施，此有台北市政府工務局八十八年十二月十日北市工建字
      第八八三五三六○○○○號函、八十九年三月八日北市工建字第八九三○六○
      三一○○號函影本在卷可參，足見被告所辯：本案拆除工作係依大樓區分所有
      權人決議及台北市政府工務局行政函示辦理等語，並非無據。
    (2)自訴人自承：其知道要拆除，... 七月十幾號曾看到公告等語甚詳；證人丙○
      ○亦到庭證稱：拆除前管委會已經公告等語明確（本院八十九年九月七日訊問
      筆錄參照），並有自訴人提出之惠寶大廈管理委員會八十九年七月三日惠寶字
      第八九○七○三號公告在卷可按。且自訴人於八十九年七月三十日上址房屋拆
      除前，曾因拆遷費問題於八十九年七月十日、七月二十六日聲請調解，迄未達
      成合意等情，亦有聲請調解筆錄、台北市信義區調解委員會調解筆錄附卷可參
      ；足見自訴人於八十九年七月三十日執行拆除前，已知悉管理委員會將依區分
      所有權人決議及台北市政府工務局行政函示執行拆除，而聲請調解，惟因自認
      拆遷費協調未果，乃拒絕搬離。是被告任主任委員之大廈管理委員會主觀上認
      自訴人明知而拒絕搬遷，係放棄其置於屋內物品所有權，而執行拆除任務，實
      難認有毀損他人物品之故意。至自訴人所執：本件拆除未領得拆除執照，拆除
      程序違法一節，查惠寶大廈管理委員會已於八十九年五月二十二日函請台北市
      政府准依免辦拆除執照之相關規定同意儘速拆除，並經台北市政府工務局以該
      局八十九年八月十六日北市工建字第八九三二一一二七○○號函函示：該局同
      意免辦理拆除執照，由惠寶大樓管理委員會自行拆除等語明確，此有上開聲請
      函及台北市政府工務局公文影本可按，是該管理委員會依建築法第七十八條規
      定，認上述建物屬傾頹或朽壞有危險之虞，而執行免照拆除，亦無明知違法，
      而仍故意毀損他人之物可言。自訴人雖一再執稱台北市政府工務局之認定有誤
      云云，應另循行政救濟管道處理，惟不能單方面以自訴人之指訴，即認被告有
      明知違法而故意拆除，致毀損他人物品之犯意。
六、綜上所述，依現存卷證，被告任主任委員之大樓管理委員會，係為執行區分所有
    權人之決議及台北市政府工務局之行政函示，而雇工執行拆除事宜，自訴人既明
    知即將執行拆除，仍因拆遷費問題而拒絕搬遷，該管理委員會因認自訴人已放棄
    屋內物品所有權，而執行拆除工作，難認有明知違法拆除，而仍毀損他人所有物
    品之毀損故意。此外，復查無其他積極證據足資證明被告有前開毀損之犯意；不
    能證明被告犯罪，自應為被告無罪之諭知。
據上論斷，應依刑事訴訟法第三百四十三條、第三百零一條第一項，判決如主文。
中      華      民      國    八十九    年      九      月     三十     日
                                臺灣臺北地方法院刑事第八庭
                                    法  官  朱 瑞 娟
右正本證明與原本無異
如不服本判決，應於判決送達後十日內，向本院提出上訴狀。
                                    書記官  葉 金 發
中      華      民      國    八十九    年      十      月     四       日


司法院資訊處製作；財團法人民間司法改革基金會備份。
